【裁判字號】    92,易,1384
【裁判日期】    920625
【裁判案由】    妨害名譽
【裁判全文】
臺灣臺中地方法院刑事判決                        九十二年度易字第一三八四號
    公  訴  人  臺灣臺中地方法院檢察署檢察官
    被      告  甲○○
右列被告因妨害名譽案件，經檢察官提起公訴（九十一年度偵字第二一五五○號），
本院判決如左：
    主  文
甲○○無罪。
    理  由
一、公訴意旨略以：甲○○於民國（下同）九十一年八月八日上午十一時四十五分許
    ，在台中市台灣台中地方法院民事執行處前走廊，公然以「幹你娘ＸＸ（台語女
    性性器官）」之言詞辱罵蔡乙○○，因認被告涉犯刑法第三百零九條第一項之公
    然侮辱罪嫌等語。
二、按犯罪事實應依證據認定之，無證據不得推定其犯罪事實；又不能證明被告犯罪
    者，應諭知無罪之判決，刑事訴訟法第一百五十四條、第三百零一條第一項分別
    定有明文。另按所謂認定犯罪事實之證據，係指足以認定被告確有犯罪行為之積
    極證據而言，該項證據自須適合於被告犯罪事實之認定，始得採為斷罪之資料；
    又事實之認定，應憑證據，如未能發現相當確實證據，或證據不足以證明，自不
    能以推測或擬制之方法，以為裁判之基礎；再按告訴人之告訴，係以被告受刑事
    訴追為目的，是其陳述是否與事實相符，自應調查其他證據以資審認；而認定犯
    罪事實所憑之證據，無論係直接證據或間接證據，其為訴訟上之證明，須於通常
    一般之人均不致有所懷疑，而得確信其為真實之程度者，始得據為有罪之認定，
    倘其證明尚未達到此一程度，而有合理之懷疑存在，復無其他調查途徑可尋，法
    院即應為無罪之判決，最高法院二十九年度上字第三一○五號、四十年度臺上字
    第八六號、五十二年度臺上字第一三○○號及七十六年度臺上字第四九八六號判
    例可資參照。
三、公訴人認被告甲○○涉犯刑法第三百零九條第一項之公然侮辱罪嫌，無非以：告
    訴人蔡乙○○之指訴及證人丙○○、丁○○之證詞，資為論據。訊據被告甲○○
    堅詞否認有上開公然侮辱犯行，辯稱：當天係伊與丁○○發生口角，伊丈母娘即
    告訴人蔡乙○○說伊罵其女兒，即等於罵她，伊沒有侮辱告訴人蔡乙○○等語。
    經查：（一）告訴人蔡乙○○於警訊時指稱：我先生丙○○、女兒丁○○、我們
    請的辯護律師吳中和及甲○○的辯護律師楊國煜有在場，都有聽到甲○○在辱罵
    我等語（參見偵查卷第三頁正面及反面）；然證人吳中和律師於偵查時證稱：「
    那天是甲○○與蔡乙○○之債務執行事件，我是蔡乙○○之代理人，．．，我當
    時只有聽到很大聲嚷嚷，但沒聽清楚嚷嚷些什麼。」等語（見偵查卷第二十五頁
    ），證人楊國煜律師於偵查中亦證稱：「我是甲○○的律師，當時是甲○○與丁○○在爭吵，並無辱罵蔡乙○○」等語，是被告當場有無辱罵告訴人，實令人啟
    疑竇？況且證人吳中和律師係告訴人強制執行事件之代理人，衡情，證人吳中和
    律師理當不會迴護被告。則被告究竟有無辱罵告訴人五字經等語，確實存有疑問
    。（二）證人丁○○於本院審理時證稱：「九十一年八月八日上午十一點四十五
    分，那時我父母與甲○○在走廊另一邊，我跟我女兒和吳中和律師在執行處裡面
    等書記官，董跟我母親言詞上有爭執，我先抱我女兒才跟我律師出來看看，結果
    看到甲○○在罵五字經，我們吳律師說可以告他公然侮辱罪，楊律師有聽到會告
    他這個，所以趕緊將他拉走。」、「（問：跟吳律師出來時，他還有無再罵？）
    有，罵很大聲」等語（參見本院刑事卷九十二年六月十八日審判筆錄），然而證
    人吳中和律師於偵查中證述：「…，法官通知十一點到執行處，十一時四十左右
    我與丁○○在二Ｆ之執行處辦公室等法官訊問，蔡乙○○與他先生及甲○○在走
    廊等候，突然聽到甲○○很大聲在那邊喧鬧，我與丁○○走出去，我問蔡乙○○
    甲○○在說什麼，蔡乙○○說甲○○在罵他，用台語咒罵他，我問他罵什麼，蔡
    乙○○說『乾你娘ＸＸ』，我對甲○○說這是公然侮辱，楊律師就把甲○○拉到
    外面去，我當時只有聽到很大聲嚷嚷，但沒聽不清楚嚷嚷些什麼。」等語（參見
    偵查卷二十四頁背面、第二十五頁），經核二人之證述多所出入，若被告果真有
    如證人丁○○所言在其與證人吳中和律師從執行處辦公室出來仍有大聲辱罵告訴
    人五字經等情，衡情，證人吳中和律師也應該聽到被告辱罵告訴人五字經，為何
    證人丁○○與吳中和律師一同出來時，獨有證人丁○○聽到，而證人吳中和律師
    卻未耳聞？豈非有違事理之常，況證人丁○○於偵查中亦證稱：被告罵五字經，
    罵很多次，罵很大聲等語，果而證人吳中和必然也會聽到很多次，何以其還要問
    告訴人被告在說什麼呢？又證人丙○○證稱：「我女婿跟我太太借一百萬元，有
    簽約，但是他沒有依約給還我們，…，我太太說有簽本票，他還一直說沒有，就
    一直以『幹你娘ＸＸ』辱罵我太太，當時我有在場，他的律師看到他兇惡就將他
    帶走了，帶走後，他的律師上來跟我們談，那時我們的律師也在場。」等語（參
    見本院刑事卷九十二年六月十八日審判筆錄），其於偵查中亦證稱：我與太太蔡
    乙○○一起向甲○○討錢，他很氣，就一直罵五字經，他的律師看他一直罵，才
    把他拖到樓下等語（見偵查卷第十六頁），亦核與證人吳中和律師及楊國煜律師
    上揭證述內容亦有所不同，足見被告是否有公然辱罵告訴人確非無疑。（三）綜
    上所述，告訴人之指述與證人丁○○及丙○○之證述內容，核與證人吳中和律師
    及楊國煜律師證述內容存有諸多矛盾，且證人丁○○及丙○○又分別係告訴人之
    女兒及配偶，渠等間為至親關係，則證人丁○○及丙○○所為之證述，自不得遽
    採為不利被告之唯一證據，況證人丁○○及丙○○所證述之情節本身亦多所矛盾
    ，而告訴人及證人丁○○及丙○○所稱另外在場之第三人即雙方之律師，則均證
    稱：未聽到被告有罵五字經之言詞，以律師在社會上的地位及在法律上所扮演之
    角色，苟有其事，又事不關己，實無不據實以告之理，再加以告訴人之指述，又
    有存有前述之瑕疵，其指述始無法達通常一般之人均不致有所懷疑，而得確信其
    為真實之程度，是本件被告所辯尚非全不可採信，而積極證據方面復有合理可疑
    。揆諸上開說明，應認被告犯罪不能證明，而應為其無罪判決之諭知。
據上論斷，應依刑事訴訟法第三百零一條第一項判決如主文。
本案經檢察官李斌到庭執行職務。
中      華      民      國      九十二      年    六    月    二十五    日
                                      臺灣臺中地方法院刑事第三庭
                                          法  官  吳 進 發
右正本證明與原本無異。
如不服本判決，應於判決送達後十日內向本院提出上訴狀，上訴於臺灣高等法院臺中
分院( 須附繕本 )。
                                          書記官
中      華      民      國      九十二      年    六    月    二十五    日


司法院資訊處製作；財團法人民間司法改革基金會備份。
